臺灣雲林地方法院民事判決
109年度國字第3號
原      告  李延熙  
被      告  雲林縣警察局

法定代理人  朱宗泰  
訴訟代理人  林俊欽律師
上列當事人間請求國家賠償事件，本院於民國110年8月26日言詞
辯論終結，判決如下：
    主  文
原告之訴駁回。
訴訟費用由原告負擔。
    事實及理由
壹、程序方面
一、按依國家賠償法請求損害賠償時，應先以書面向賠償義務機
    關請求之。賠償義務機關對於前項請求，應即與請求權人協
    議。協議成立時，應作成協議書，該項協議書得為執行名義
    。賠償義務機關拒絕賠償，或自提出請求之日起逾30日不開
    始協議，或自開始協議之日起逾60日協議不成立時，請求權
    人得提起損害賠償之訴，國家賠償法第10條第1項、第11條
    第1項分別定有明文。原告主張被告雲林縣警察局應負國家
    賠償責任，被告拒絕賠償，有被告民國109年9月26日拒絕賠
    償理由書在卷可按，爰依前開規定提起本訴，是原告起訴時
    已履行前揭法條之前置程序規定，合先敘明。
二、按訴狀送達後，原告不得將原訴變更或追加，但擴張或減縮
    應受判決事項之聲明者，不在此限，民事訴訟法第255條第1
    項第3款定有明文。查，原告起訴時原聲明請求被告應賠償
    其新臺幣（下同）986,273元，嗣於110年1月21日當庭將上
    開金額改請求為850,047元，核屬減縮應受判決事項之聲明
    ，參諸上開規定，應予准許。
貳、實體方面
一、原告起訴主張：原告於108年11月06日12時30分許，騎乘車
    牌號碼000-000號機車行經莿桐鄉埔仔村114-2號旁（埔仔村
    土地公廟前）之路口（下稱系爭路口）時，因被告所負責設
    置、管理之交通號誌燈故障，致與第三人林照堂駕駛車牌號
    碼00-0000號自用小客車發生碰撞（下稱系爭車禍），原告
    因而受有良性陣發性姿勢性眩暈、牙齒硬組織之其他疾病、
    胸部挫傷併左側第五至八肋骨骨折、頭部外傷併下頷骨骨折
    及口腔傷口、胸椎第十二節壓迫性骨折、四肢多處挫傷擦傷
    等傷害。系爭車禍發生之原因，係由於被告負責設置、管理
    之系爭路口交通號誌燈故障所致，屬公有公共設施管理有欠
    缺，應負無過失責任，且與原告所受損害間，有相當因果關
    係。原告因系爭車禍，受有醫療費用58,837元、機車修理費
    用3,300元、眼鏡修理費用1,000元、工作損失108,000元、
    精神慰撫金68萬元之損害。原告經向被告以書面請求國家賠
    償遭拒，爰依國家賠償法第3條第1項規定，提起本件訴訟等
    語，並聲明：被告應給付原告850,047元。
二、被告則以：被告為系爭路口行車管制號誌之設置及管理機關
    ，系爭路口為五叉路口，原係設置有三時相號誌，但因莿桐
    鄉都市○○區○號道路路面拓寬工程，須將十號道路暫予封閉
    ，並拆除十號道路號誌燈桿1支後，致影響前往中正路之三
    色號誌亦同時無法運作，此時沿路相關的全部號誌既已無法
    按道路實際現況運作，為考量道路拓寬工程與行車秩序及交
    通安全，才將該路口僅餘3支三時相號誌調整為閃光號誌，
    並依據支道、幹道調整為閃光紅燈及閃光黃燈。顯係被告基
    於交通專業對相關道路因素所作的權宜措施，並無缺失或管
    理不當，則原告行車所致之傷害與被告有何因果關係存在？
    被告對於系爭路口交通號誌等公共設施之設置或管理既無任
    何缺失或管理不當自不負擔國家賠償責任。而就原告本件請
    求之項目、金額，除精神慰撫金部分有爭執外，其餘部分均
    無爭議等語置辯，並聲明：原告之訴駁回。
三、本院之判斷：
　　原告於上開時、地，因被告負責設置、管理維護之系爭路口
    交通號誌燈故障，致與林照堂發生系爭車禍，原告因而受有
    良性陣發性姿勢性眩暈、牙齒硬組織之其他疾病、胸部挫傷
    併左側第五至八肋骨骨折、頭部外傷併下頷骨骨折及口腔傷
    口、胸椎第十二節壓迫性骨折、四肢多處挫傷擦傷等傷害等
    情，業據其提出被告109年9月26日109年賠議字第01號拒絕
    賠償理由書、內政部警政署信箱回覆信件、LINE對話截圖、
    現場照片、交通部公路總局嘉義區監理所109年3月20日嘉監
    鑑字第1090061240號函、國立臺灣大學醫學院附設醫院雲林
    分院診斷證明書、彰化基督教醫療財團法人雲林基督教醫院
    診斷證明書、受傷照片等件為證，並有道路交通事故現場圖
    在卷可稽，被告對於原告於上開時、地與林照堂發生系爭車
    禍，因而受有前揭傷害之情並不爭執，惟否認被告於系爭路
    口所設置之交通號誌燈有欠缺，並以上開情詞置辯，是本件
    之爭點即為：㈠系爭車禍發生當時，原告行經路線的路口交
    通號誌燈是否正常？㈡被告是否應負國家賠償責任？如是，
    應負擔之損害賠償金額為何？茲分述如下：
㈠、按公有公共設施因設置或管理有欠缺，致人民生命、身體或
    財產受損害者，國家應負損害賠償責任，國家賠償法第3條
    第1項定有明文。所謂公共設施之設置有欠缺，係指公共設
    施建造之初，即存有瑕疵而言；管理有欠缺者，係指公共設
    施建造後未妥善保管，怠為修護致該物發生瑕疵而言。又人
    民依上開規定請求國家賠償時，尚須人民之生命、身體或財
    產所受之損害，與公有公共設施之設置或管理之欠缺，具有
    相當因果關係，始足當之，亦即在公有公共設施因設置或管
    理有欠缺之情況下，依客觀之觀察，通常會發生損害者，即
    為有因果關係，如必不生該等損害或通常亦不生該等損害者
    ，則不具有因果關係。且國家賠償責任之發生，必須在客觀
    上以有公共設施之設置或管理有欠缺為前提，倘國家對於公
    共設施之設置或管理並無欠缺，縱人民受有損害，國家亦不
    負賠償責任。次按當事人主張有利於己之事實者，就其事實
    有舉證之責任，民事訴訟法第277條前段有明文規定，且依
    國家賠償法第12條規定，為國家賠償訴訟所適用。又民事訴
    訟如係由原告主張權利者，應先由原告負舉證之責，若原告
    先不能舉證，以證實自己主張之事實為真實，則被告就其抗
    辯事實即令不能舉證，或其所舉證尚有疵累，亦應駁回原告
    之請求。
㈡、原告固主張系爭車禍發生當時，其行經之系爭路口之交通號
    誌燈故障未運作云云，並提出系爭車禍現場照片為證。然參
    以系爭車禍道路交通事故現場圖，其上記載系爭車禍發生時
    原告行向即埔仔114-2號旁路口直行往外環道方向之交通號
    誌均為閃紅燈；林照堂行向即埔仔114-2號旁路口直行中正
    路方向之交通號誌均為閃黃燈，其中近端之燈號施工中無作
    用（見本院卷第165頁），核與林照堂因車輛肇事鑑定至交
    通部公路總局嘉義區監理所表示：己方行向閃光黃燈號誌近
    端無運作，遠端黃燈號誌有正常運作等語（見本院卷第41頁
    ）相符。再佐以證人即處理系爭車禍之警員簡嘉興所提出之
    系爭車禍現場照片，清晰可見原告行向之近端、遠端交通號
    誌燈均有亮（見本院卷第209至211頁），顯見系爭路口之交
    通號誌燈僅林照堂行向近端閃光黃燈無作用，而原告行向之
    近端、遠端閃光紅燈均有亮。況證人簡嘉興具結證稱：「（
    法官問）在108年11月6日下午12時26分時在莿桐鄉埔仔村11
    4-2號原告發生車禍，是否是你去處理的？（證人答）是。
    （法官問）有關交通現場圖相關的照片、記載，是否是你寫
    的？（證人答）是我紀錄的。（法官問）當時你去看的狀況
    為何？（證人答）去現場的情況是路口交岔對撞。（法官問
    ）你為何在事故調查表號誌動作註記不正常？（證人答）當
    時路口有4個紅綠燈，有一個沒有作用，完全不亮，當時其
    他三個是閃燈，一個完全不亮。（法官問）原告的方向燈號
    正常？（證人答）是正常的是閃紅燈，另一個人的方向是不
    正常的，但對面的行向是閃黃燈。」等語，與上開事證之情
    互核相符，而證人簡嘉興與兩造並無任何恩怨或利害關係，
    既願具結，衡情殊無甘冒偽證刑責而為不實之陳述，是證人
    所證應屬實情而堪予採信。從而，原告主張系爭車禍發生當
    時，系爭路口之交通號誌燈故障未運作乙節，實難信採。
㈢、據上，原告既不能證明系爭車禍發生時，系爭路口交通號誌
    燈有故障之情事，則原告主張交通號誌燈故障乃被告對公有
    公共設施管理有欠缺，致原告因而與林照堂發生系爭車禍而
    受有前揭傷害等情，依國家賠償法第3條第1項規定，請求被
    告給付850,047元，即屬無據，不應准許。本件其餘爭點，
    不影響前開認定，茲不贅述。
四、從而，原告本於國家賠償之法律關係，請求被告賠償如訴之
    聲明所示之金額，為無理由，應予駁回。
五、本件事證已臻明確，兩造其餘主張、陳述與舉證，經審酌與
    本院前開判斷不生影響，爰均不再予以逐一論述。
六、訴訟費用負擔之依據：民事訴訟法第78條。
中　　華　　民　　國　　110 　年　　9 　　月　　16　　日
                  民事第一庭    法  官  吳福森

以上正本係照原本作成。
如對本判決上訴，須於判決送達後20日內向本院提出上訴狀。如
委任律師提起上訴者，應一併繳納上訴審裁判費。
中　　華　　民　　國　　110 　年　　9 　　月　　16　　日
                                書記官　程尹鈴